【裁判字號】    92,上訴,889
【裁判日期】    920917
【裁判案由】    誣告等
【裁判全文】
臺灣高等法院臺南分院刑事判決           九十二年度上訴字第八八九號     潛
       上  訴  人
       即 自訴 人  甲  ○  .
       被      告  乙  ○  ○.
右列上訴人因被告誣告等案件，不服臺灣嘉義地方法院中華民國九十二年七月一日第
一審判決（九十一年度自字第四六號），提起上訴，本院判決如左：
      主      文
上訴駁回。
      理      由
一、誣告免訴部分：
(一)自訴意旨略以：乙○○於民國（下同）七十二年間，受已故沈進約委託，辦理抵
    押權設定登記時，偽造沈進約署押，並盜用印章，涉嫌偽造文書被訴，所涉明顯
    偽造，竟被枉縱判決無罪確定。經沈某召開記者會，自訴人即出書為沈某向監察
    院陳訴，檢舉枉法裁判。乙○○明知涉及偽造文書罪，只是僥倖被判無罪，而自
    訴人檢舉枉法，本係正當行為，竟意圖使自訴人受刑事處分，於七十三年十一月
    間，向臺灣雲林地方法院檢察署檢察官申告：伊無偽造文書事實，自訴人於記者
    招待會散布伊偽造文書，被法院枉法判決無罪之不實消息，顯有毀損伊名譽請求
    法辦。嗣自訴人竟遭妨害名譽及侮辱法院罪處刑六月確定，因認乙○○涉有刑法
    第一百六十九條第一項誣告罪嫌云云。
(二)按案件曾經判決確定者，應諭知免訴之判決，刑事訴訟法第三百零二條第一款定
    有明文。又訴訟上所謂一事不再理之原則，關於實質上一罪或裁判上一罪，亦均
    有其適用，最高法院六十年臺非字第七七號著有判例。
(三)查本件自訴人先前曾以相同事實，向臺灣雲林地方法院對被告乙○○提起自訴，
    業經臺灣雲林地方法院於七十九年六月二十九日以七十八年度自字第二四號刑事
    判決諭知被告無罪，並經本院於八十年五月十四日以七十九年度上訴字第一四九
    六號刑事判決駁回自訴人上訴，復經最高法院於八十年八月十五日以八十年度台
    上字第三六○八號刑事判決駁回自訴人上訴確定，有各該刑事判決書在卷可稽（
    見一審卷第六十三至七十二頁）。揆諸前揭說明，乃對曾經判決確定案件再行自
    訴，自應為免訴判決。原審因就此部分為免訴之判決，核無不當。自訴人上訴意
    旨猶執陳詞，指摘原判決不當，為無理由，應予駁回。
二、詐欺無罪部分：
(一)自訴意旨另以：乙○○藉誣告自訴人妨害名譽得逞，企圖敲詐不法利益，遂於七
    十五年十月八日向臺灣雲林地方法院提起損害賠償之訴（七十五年訴字第一○○
    一號），案經最高法院發回更審七次，終由臺灣高等法院臺中分院判決自訴人等
    應連帶賠償被告新臺幣二十萬元，並應登報確定（八十六年度上更七字第六一號
    、最高法院八十八年度台上字第二三八五號），迨至九十一年六月始以法院不正
    確之判決向臺灣嘉義地方法民事執行處，請求強制執行，將自訴人建物查封，因
    認乙○○涉有刑法第三百三十九條第一項詐欺取財罪嫌云云。
(二)按犯罪事實應依證據認定之，無證據不得推定其犯罪事實；又不能證明被告犯罪
    者，應諭知無罪之判決，刑事訴訟法第一百五十四條、第三百零一條第一項分別
    定有明文。次按刑法第三百三十九條第一項詐欺罪之成立，以意圖為自己或第三
    人不法所有，以詐術使人將本人或第三人之物交付為要件。所謂以詐術使人交付
    ，必須被詐欺人因其詐術而陷於錯誤，若其所用方法，不能認為詐術，亦不致使
    人陷於錯誤，即不構成該罪（最高法院二十九年上字第三一○五號、四十年台上
    字第八六號、四十六年台上字第二六○號等判例參照）。
(三)經查，自訴人妨害被告名譽犯行，業據本院於七十五年二月二十六日以七十四年
    度上易字第一五八八號刑事判決判處有期徒刑六月，並諭知易科罰金之折算標準
    確定（見一審卷第二十五至二十八頁），而於該案件審理時，自訴人亦以被告偽
    造文書屬實，判決無罪不當，並無妨害被告之名譽之故意資為抗辯，經本院審理
    結果，認自訴人指摘被告偽造文書無據，所辯不足採信，並於判決理由中詳實記
    載，且自訴人先前自訴被告偽造文書一案，經臺灣雲林地方法院七十二年自字第
    三十五號、臺灣高等法院臺中分院七十二年上訴字第八三一號、最高法院七十三
    年度台上字第四二五九號判決無罪確定，法院審理期間對證據之調查及證據之取
    捨均甚為周詳，有各該判決書在卷可稽。又本件自訴人先前就被告誣告自訴人等
    妨害名譽，亦經臺灣雲林地方法院以七十八年度自字第二四號刑事判決諭知被告
    無罪，並經本院於以七十九年度上訴字第一四九六號刑事判決駁回自訴人上訴，
    復經最高法院以八十年度台上字第三六○八號刑事判決駁回自訴人上訴確定，有
    各該刑事判決書在卷可稽（見一審卷第六十三至七十二頁）。是被告據上開自訴
    人妨害名譽確定判決，向法院民事庭對自訴人提起損害賠償之訴，難認被告藉誣
    告自訴人妨害名譽之事對法院施用詐術，況被告所提起損害賠償之訴，歷經三審
    發回更審七次，終經臺灣高等法院臺中分院八十六年度上更七字第六一號民事判
    決、最高法院八十八年台上字第二三八五號民事判決判決自訴人應給付被告二十
    萬元，並應登報一日確定，有各該民事判決書在卷可稽（見一審卷第四十二至六
    十二頁）。被告執上開民事確定判決向法院聲請強制執行，乃權利之正當行使，
    臺灣嘉義地方法院則依民事確定判決強制執行自訴人財產，亦無陷於錯誤可言，
    自訴人如主張有消滅或妨礙被告之請求，應另行提起訴訟解決，被告所為要與詐
    欺罪之構成要件不符。揆諸上開說明，難認被告有詐欺罪行，原審基此理由所為
    被告無罪判決。本院經核原判決認事用法，均無不合。自訴人上訴意旨，指摘原
    判決不當，為無理由，應予駁回。
四、據上論斷，應依刑事訴訟法第三百六十八條，判決如主文。
中  華  民  國      九十二      年        九        月      十七        日
                                臺灣高等法院臺南分院刑事第一庭
                    審判長法官  茆    臺    雲
                                          法官  李    文    福
                                          法官  蔡    長    林
右正本證明與原本無異。
誣告部分，如不服本判決，應於判決送達後十日內向本院提出上訴狀，其未敘述理由
者並應於提出上訴狀後十日內向本院補提理由書（應附繕本）。
詐欺部分，不得上訴。
                                    法院書記官  李    培    薇
中  華  民  國      九十二      年        九        月      十八        日


司法院資訊處製作；財團法人民間司法改革基金會備份。
